智慧財產法院民事判決
                                   99年度民專訴字第187號
原      告　  致茂電子股份有限公司
法定代理人　  黃欽明
訴訟代理人　  張哲倫  律師
          　  陳佳菁  律師
輔  佐  人　  陳俊良 
被      告　  光達檢測科技有限公司
兼法定代理人　余章凱
共      同
訴訟代理人　  王榮輝 
上列當事人間侵害專利權有關財產權爭議事件，本院於中華民國
100 年10月18日言詞辯論終結，判決如下：
    主    文
原告之訴及假執行之聲請均駁回。
訴訟費用由原告負擔。
    事實及理由
壹、程序方面：
    按依專利法、商標法、著作權法、光碟管理條例、營業秘密
    法、積體電路電路布局保護法、植物品種及種苗法或公平交
    易法所保護之智慧財產權益所生之第一審及第二審民事訴訟
    事件，暨其他依法律規定或經司法院指定由智慧財產法院管
    轄之民事事件，均由智慧財產法院管轄。智慧財產法院組織
    法第3 條第1 款、第4 款及智慧財產案件審理法第7 條分別
    定有明文。本件係專利法所生侵害新型專利之第一審民事事
    件，符合智慧財產法院組織法第3 條第1 款規定，本院依法
    自有管轄權。
貳、實體方面：
一、原告主張：
（一）原告為我國第364207號「檢測頭設置有光電轉換器之光棒
      檢測機臺」新型專利（下稱系爭專利）之專利權人，系爭
      專利之專利權期間自民國98年9 月1 日起至108 年3 月16
      日止。系爭專利將光電轉換器設置於檢測頭，並固定集光
      器、光纖及光電轉換器間之相關位置，使來自待測光棒之
      光學資料訊號被精確量測，不受檢測頭之移動干擾。被告
      光達檢測科技有限公司（下稱光達公司）與原告均經營相
      同業務，從事相關機器、設備之製造與批發。因被告光達
      公司製造、生產之LED LIGHT BAR 量測機產品（下稱系爭
      產品）經原告比對其光學架構、量測原理、硬體系統及主
      架構，發現系爭產品內含之Detect or Head、Fiber 、De
      -tector 、光譜儀，其與系爭專利之集光器、光纖、光電
      轉換器為實質相同之元件。將系爭專利申請專利範圍第1
      項之技術特徵與系爭產品比對，兩者之特徵均有相對應，
      且系爭產品之「光強度量測套筒」與系爭專利所界定之「
      集光器」完全相同。被告雖稱該套筒內含有積分球，惟依
      據專利侵權鑑定之附加原則，積分球為多餘之無關元件，
      不應納入比對。縱將積分球納入比對，套筒與積分球之組
      合亦符合系爭專利之「集光器」有關收集光線，輸出、進
      入光纖等文義範圍，其為文義所讀取。再者，系爭產品係
      利用「套筒」遮蔽鄰近LED 之外部光，接收與集中光線後
      ，進入積分球之一端，再由積分球之另一端進入光纖，顯
      達到系爭專利申請專利範圍第1 項所界定之聚焦功能。系
      爭產品之「套筒與積分球之組合」及系爭專利「集光器」
      之技術手段、功能與結果，兩者均實質相同，即構成均等
      物。被告抗辯任意限縮系爭專利之申請範圍，並無可採。
      系爭產品已落入系爭專利之申請專利範圍第1 項，成立侵
      害系爭專利。
（二）被告雖抗辯稱系爭產品為系爭專利申請前已存在國內之物
      品，故不為系爭專利效力所云云。惟被告光達公司與訴外
      人友達光電股份有限公司（下稱友達公司）之98年2 月3
      日訂單品名僅記載「LED light bar 量測系統」，其與訴
      外人揚昇照明股份有限公司（下稱揚昇公司）之97年8 月
      15日買賣合約書，其買賣標的僅記載「LED LIGHT BAR TE
      -ST SYSTEM」，其與揚昇公司間之97年9 月9 日訂單品名
      僅記載「Holy-Test Light bar Tester」，其與訴外人威
      力盟電子股份有限公司（下稱威力盟公司）之關係企業威
      友光電有限公司（下稱威友公司）之97年11月3 日採購單
      ，其僅記載「LED Light BAR TESTER」，均未揭示任何有
      關系爭專利之記載或圖示。被告亦未就前開訂單、買賣契
      約所載產品與系爭專利權相同等事實，舉證以實其說，無
      法證明系爭產品不為系爭專利效力所及。而被告將系爭專
      利之申請專利範圍第1 項與第M306716 號「冷陰極燈管檢
      測設備」新型專利（下稱第M306716 號專利）及「業界所
      慣用之光學設備」之組合進行比對，稱系爭專利之申請專
      利範圍第1 項不具新穎性與進步性，顯已違反專利審查基
      準所規定「一發明與單一先前技術單獨比對」之判斷原則
      。
（三）原告爰依專利法第84條第1 項前段、第108 條及民法第
      184 條第1 項前段、第2 項等規定，向被告光達公司請求
      損害賠償。因被告余章凱為被告光達公司之法定代理人，
      依民法第185 條與公司法第23條第2 項等規定，是被告對
      原告負連帶賠償責任。並依專利法第85條第1 項第2 款、
      第108 條規定計算原告所受之損害，參諸被告光達公司與
      威力盟公司98年10月13日之訂單，系爭產品單價為新臺幣
      （下同）160 萬元，依市場交易習慣，單一客戶每次下單
      約3 至5 臺量測機，而被告光達公司近期有密集與數客戶
      交易，可預期其因侵害行為所得之利益相當可觀。因被告
      未提出相關之產量明細表、成品半成品庫存現量明細表、
      庫存進出明細帳、商品型錄、產品價目表、客戶銷貨明細
      表、出貨單、報價單、發票及訂單等帳務資料之前，原告
      實無從計算本件損害賠償範圍，故暫依民事訴訟法第244
      條第4 項規定以1 千萬元作為損害賠償請求之最低金額。
      再者，原告自73年間成立迄今，其為全球電子量測儀器與
      系統之領導廠商，而被告光達公司於93年間始進入精密儀
      器市場，應知悉系爭專利之存在，其未經授權而利用系爭
      專利製造、販賣、為販賣之要約或促銷系爭產品，顯屬故
      意侵害原告系爭專利。原告請求依專利法第85條第3 項規
      定，酌定被告故意侵害系爭專利之損害賠償額。準此，原
      告聲明求為判決：被告應給付連帶原告1 千萬元，並自起
      訴狀送達之翌日起至清償日止，按年息5%計算之利息，暨
      原告願供擔保請准宣告假執行。
二、被告辯稱：
（一）第M306716 號專利之申請日為95年8 月28日，早於系爭專
      利之申請日98年3 月17日。第M306716 號專利已揭露系爭
      專利申請專利範圍第1 項之各元件及技術特徵。系爭專利
      申請專利範圍第1 項中之一種檢測頭設置，其有光電轉換
      器之光棒檢測機臺(10)為第M306716 號專利之冷陰極燈管
      檢測設備；檢測待測光棒(14)為第M306716 號專利之冷陰
      極燈管；置放載臺之基座(11)為第M306716 號專利之冷陰
      極燈管置放平臺；一組可相對基座移動之檢測頭(13)為第
      M306716 號專利之檢測單元；供接收來自光電轉換器電訊
      號之處理裝置為第M306716 號專利之電腦。再者，系爭專
      利申請專利範圍第1 項之專利元件1 、2 、3 、5 ，均見
      於習知技術中，第4 項之特徵僅為習知技術之引用。而系
      爭專利將待測光棒所發光線，經聚焦進入光纖之集光器，
      暨將自光纖之光訊號轉換為電訊號之光電轉換器所構成整
      套設備，其為第M306716 號專利之色彩輝度計。第M30671
      6 號專利雖未明確指出該色彩輝度計為光纖、集光器及光
      電轉換器所構成之整套設備，惟該類型之光學設備早已為
      業界所慣用，並作為量測光特性之工具。系爭專利僅應用
      第M306716 號專利，將習知光纖、集光器及光電轉換器所
      構成之整套設備，作為輝度計。是集光器作為輝度計，已
      為業界所慣用，系爭專利僅為習知技術之簡易組合。
（二）被告光達公司之系爭產品於業界已銷售相當期間，為業界
      所周知。被告光達公司與威友公司於97年11月3 日有採購
      單；被告光達公司與友達公司於98年2 月3 日訂有銷售合
      約，依當時銷售之時程圖，顯示最早之日期為97年10月7
      日。原告指稱被告光達公司侵犯系爭專利之電子產品型錄
      ，其為被告光達公司對友達公司所作之簡報資料，早於系
      爭專利之申請日期5 個月。被告光達公司與揚昇公司之97
      年8 月15日買賣合約書中，已載明被告光達公司將系爭產
      品售予友達公司與揚昇公司。可知系爭專利之申請日98年
      3 月17日晚於系爭產品之行銷日期，系爭產品並未侵權。
      況系爭專利亦違反專利法第94條規定，自應予以撤銷之。
（三）系爭專利採用集光器作為採光設備，系爭產品則採用積分
      球作為採光設備，兩者不相同。系爭專利之集光器應用光
      學透鏡將所有光匯聚在一處，再擷取光能經由光纖傳送至
      後方之光電轉換器，以進行量測，其有聚焦控制一束光或
      粒子流，使其匯聚於一處。因系爭產品之積分球將光源所
      產生之光，導入積分球之空腔內，經過多重反射，令導入
      之光線在積分球內部產生均勻分佈後，進入積分球表面上
      連結之光纖，經由光纖將光線傳導至光電轉換器，由光電
      轉換器將光源轉換成對應之電源，以得到光能與色彩之分
      佈。系爭產品之積分球無將光線匯聚到一處過程，不符合
      系爭專利中之「聚焦」定義。系爭產品之積分球前方之光
      罩筒係用於排除外部光，其並無設備用於控制一束光或粒
      子流，使其匯聚於一點，光罩亦無聚焦之動作，是系爭產
      品未落入系爭專利之申請專利範圍。再者，系爭產品自97
      年間起迄今，僅銷售10臺，平均每臺銷售120 萬，成本為
      85萬。而被告光達公司售予揚昇公司之系爭產品售價共18
      8 萬元，成本155 萬元，毛利潤為33萬元，倘再扣除人事
      、管銷及稅費等費用，利潤相當有限。職是，被告聲明請
      求駁回原告之訴，暨如受不利判決，請准供擔保免為假執
      行。
三、整理與協議簡化爭點：
    按受命法官為闡明訴訟關係，得整理並協議簡化爭點，民事
    訴訟法第270 條之1 第1 項第3 款定有明文。法院於言詞辯
    論期日，依據兩造主張之事實與證據，經簡化爭點協議，作
    為本件訴訟中攻擊與防禦之範圍。茲說明如後：
（一）兩造不爭執之事實有四（見本院卷一第58、198 頁，卷二
      第4 至5 、183 頁）：1.原告為系爭專利之專利權人，專
      利期間自98年9 月1 日起至108 年3 月16日止（見本院卷
      一第12至32頁）。2.被告余章凱為被告光達公司之法定代
      理人（見本院卷一第33頁）。3.被告光達公司確有製造、
      銷售系爭產品，並經本院100 年度民聲字第17號保全證據
      事件為證據保全在案（見本院卷一第34至44頁）。4.系爭
      產品之每臺平均售價為120 萬元、成本為85萬元（見本院
      卷二第183 、220 頁）。此等不爭執之事實，將成為判決
      之基礎。
（二）兩造主要爭點有四（見本院卷一第58至67、199 至201 、
      21 0至216 頁，卷二第5 至7 、125 至127 、209 至214
      頁）：1.系爭專利申請範圍第1 項是否因不具新穎性而有
      得撤銷之原因？被告光達公司與友達公司、揚昇公司間之
      買賣交易或我國第M306716 號專利，是否可證明系爭專利
      不具新穎性？2.被告光達公司製造銷售之系爭產品，有無
      落入系爭專利申請範圍第1 項之專利權範圍？是否侵害系
      爭專利權？3.被告是否有侵害系爭專利之故意？此有關是
      否可請求懲罰性賠償金？4.被告侵害系爭專利之損害賠償
      應如何計算？準此，本院參諸上揭爭點，首應探究系爭專
      利是否符合專利要件？倘系爭專利合法有效，繼而判斷系
      爭產品是否成立專利侵權？被告光達公司有無過失或故意
      之主觀要件？最後審酌原告請求是否適當。
參、得心證之理由：
一、專利有效性判斷：
    按當事人主張或抗辯智慧財產權有應撤銷、廢止之原因者，
    法院應就其主張或抗辯有無理由自為判斷，不適用民事訴訟
    法、行政訴訟法、商標法、專利法、植物品種及種苗法或其
    他法律有關停止訴訟程序之規定。前項情形，法院認有撤銷
    、廢止之原因時，智慧財產權人於該民事訴訟中不得對於他
    造主張權利，智慧財產案件審理法第16條定有明文。因被告
    在本件抗辯系爭專利不具新穎性，不得向其主張專利權，故
    本院就該抗辯應自為判斷。系爭專利於98年3 月17日申請，
    經審定核准專利後，並於98年9 月1 日公告（見本院卷一第
    12至14頁之專利系統檢索資料與專利公報）。職是，系爭專
    利有無撤銷之原因，應以核准審定時即92年2 月6 日修正公
    布，93年7 月1 日施行之專利法為斷。有鑒於系爭專利是否
    符合專利要件，厥為原告請求被告連帶負侵害系爭專利損害
    賠償之前提要件，本院自應先探究系爭專利是否合法有效。
    茲依序論述系爭專利申請專利範圍、引證案之技術分析、技
    術特徵之比對等事項如後，以認定系爭專利有無具新穎性要
    件：
（一）系爭專利申請專利範圍：
      系爭專利技術為檢測頭設置有光電轉換器之光棒檢測機台
      ，檢測機台包含一個基座、一組檢測頭及一組設置在檢測
      頭之光學影像擷取裝置。其中將光學影像擷取裝置之光纖
      長度縮短，再利用一組夾制光學影像擷取裝置零組件之夾
      制器與緩衝件，有效減低移動時，光學影像擷取裝置之震
      動，並經由置放載台上的複數吸孔，使光棒測試時能夠被
      固定受測位置，而得到穩定之測試數值。系爭專利為98年
      9 月1 日公告之第M364207 號新型專利「檢測頭設置有光
      電轉換器之光棒檢測機台」，申請專利範圍有8 項，第1
      項為獨立項，第2 至8 項為附屬項，系爭專利之光棒檢測
      機台側視圖式，如本判決附圖1 所示。茲說明各請求項如
      後：
    1.一種檢測頭設置有光電轉換器之光棒檢測機台，係供檢測
      待測光棒，檢測機台包含一個可供致能該待測光棒之置放
      載台之基座；一組可相對基座移動之檢測頭；一組設置於
      該檢測頭之光學影像擷取裝置，包括一光纖；一個將待測
      光棒所發光聚焦進入光纖之集光器；一個將來自光纖之光
      訊號轉換為電訊號，且與集光器及光纖保持固定相對位置
      之光電轉換器；一組設置於基座，供接收來自光電轉換器
      電訊號之處理裝置。
    2.如申請專利範圍第1 項所述之光棒檢測機台，其中檢測頭
      包括一組用以夾制該集光器、光纖及光電轉換器之夾制器
      ；用以介於夾制器與集光器、光纖及光電轉換器間之緩衝
      件，藉此減低檢測頭相對基座移動時，光學影像擷取裝置
      之震動。
    3.如申請專利範圍第2 項所述之光棒檢測機台，其中緩衝件
      係一組軟質墊片。
    4.如申請專利範圍第1 、2 或3 項所述之光棒檢測機台，其
      中光學影像擷取裝置包括一組用以照明該待測光棒之發光
      組件，暨一組用以攝取該待測光棒外觀資料之攝相器。
    5.如申請專利範圍第1 、2 或3 項所述之光棒檢測機台，其
      中集光器係一個光學鏡頭。
    6.如申請專利範圍第1 、2 或3 項所述之光棒檢測機台，其
      中置放載台形成有至少一道供容置待測光棒之凹槽。
    7.如申請專利範圍第6 項所述之光棒檢測機台，包含一組排
      氣裝置，且置放載台之凹槽上形成有複數吸孔，且置放載
      台形成有一個供連結排氣裝置及吸孔之氣道。
    8.如申請專利範圍第6 項所述之光棒檢測機台，其中置放載
      台具有一組供導接待測光棒，並提供致能訊號之致能接頭
      。
（二）引證案之技術分析：
      被告提出之引證案為96年2 月21日公告之第M306716 號「
      冷陰極燈管檢測設備」專利案，係被告光達公司所有之新
      型專利，其公告日早於系爭專利之申請日98年3 月17日，
      自得作為系爭專利之先前技術（見本院卷一第162 至178
      頁）。其揭露一種冷陰極燈管檢測設備，包含一冷陰極燈
      管置放平台、一活動蓋板及一檢測單元，其中冷陰極燈管
      置放平台上，並排設置多個冷陰極燈管夾持裝置組，供置
      放待測之冷陰極燈管，活動蓋板可在冷陰極燈管置放平台
      上方移動，將某處在預熱狀態，並等待檢測之冷陰極燈管
      遮蓋住，以免影響正在受檢測之冷陰極燈管，而檢測單元
      正對著冷陰極燈管置放平台，隨時準備對冷陰極燈管進行
      檢測，引證案之圖式如本判決附圖3 所示。至於被告雖另
      提出友達公司之98年2 月3 日訂單、揚昇公司之97年8 月
      15日買賣合約書、揚昇公司之97年9 月9 日訂單、威友公
      司之97年11月3 日採購單等件為憑（見本院卷一第71、12
      7 至142 、179 至184 頁）。惟上開訂單、採購單及買賣
      合約書，均未揭示有關系爭專利之技術特徵或圖式，被告
      亦未就該等文件所載產品與系爭專利權相同之事實，舉證
      以實其說，故無法作為證明系爭專利不具新穎性之引證案
      。
（三）引證案無法證明系爭專利申請範圍第1項不具新穎性：
      凡可供產業上利用之新型，無下列情事之一者，得依本法
      申請取得新型專利：1.申請前已見於刊物或已公開使用者
      。2.申請前已為公眾所知悉者。專利法第94條第1 項定有
      明文。故先前技術欠缺新穎性要件，無法作為適格之專利
      標的。本院比對系爭專利申請範圍與引證案之技術特徵，
      認定引證案未揭露系爭專利申請範圍第1 項之全部技術特
      徵，故無法證明系爭專利申請專利範圍第1 項不具新穎性
      ，茲說明理由如後：
    1.系爭專利申請專利範圍第1 項之技術特徵可分為A 至E 要
      件，如本判決附表所示；A 要件為一種檢測頭設置有光電
      轉換器之光棒檢測機台，係供檢測待測光棒，檢測機台。
      B 要件為包括一個可供致能待測光棒置放載台之基座。C
      要件為一組可相對基座移動之檢測頭。D 要件為一組設置
      於該檢測頭之光學影像擷取裝置，包括一光纖；一個將待
      測光棒所發光聚焦進入光纖之集光器；暨一個將來自該光
      纖之光訊號轉換為電訊號、且與集光器及光纖保持固定相
      對位置之光電轉換器。E 要件為一組設置於該基座、供接
      收來自光電轉換器電訊號之處理裝置。
    2.引證案之之冷陰極燈管檢測設備(10)包含一冷陰極燈管置
      放平台(11)、一活動蓋板(12)及一檢測單元(13)，其中冷
      陰極燈管置放平台上，並排設置多個冷陰極燈管夾持裝置
      組(111) ，供置放待測的冷陰極燈管(14)，活動蓋板能夠
      在冷陰極燈管置放平台上方移動，而將某處於預熱狀態，
      並等待檢測之冷陰極燈管遮蓋住，以免影響正在受檢測的
      冷陰極燈管，而檢測單元正對著冷陰極燈管置放平台，隨
      時準備對冷陰極燈管置放平台上之冷陰極燈管，進行自動
      檢測。本實施例之檢測單元之構成元件主要有一檢測移動
      平台(131) 及一色彩輝度計或一分光輻射儀(132) ，其中
      檢測移動平台能使色彩輝度計在XYZ 三個軸向上移動，進
      而在二維方向上檢測所面對之冷陰極燈管的光學特性，包
      含冷陰極燈管各區段之色度值及輝度值，暨判斷冷陰極燈
      管之有效發光區段長度。色彩輝度計或分光輻射儀在檢測
      移動平台上之移動，可進一步經由電腦軟體程式之設定來
      控制，可達到自動檢測的目的。其中冷陰極燈管檢測設備
      、冷陰極燈管、冷陰極燈管置放平台及檢測單元，分別對
      應於系爭專利申請範圍第1 項之光棒檢測機台、待測光棒
      、可供致能待測光棒置放載台之基座及檢測頭，故引證案
      已揭露系爭專利申請範圍第1 項「一種光棒檢測機台，係
      供檢測待測光棒」、「一包括一個可供致能待測光棒置放
      載台之基座」及「一組可相對該基座移動之檢測頭」等技
      術特徵。
    3.引證案雖揭露色彩輝度計或分光輻射儀在檢測移動平台上
      之移動，可進一步經由電腦軟體程式之設定加以控制，因
      而可達自動檢測之目的，實質隱含設定電腦程式進行控制
      之電腦。惟引證案並無法得知電腦是否設置於基座及是否
      接收來自光電轉換器電訊號，故引證案未揭露系爭專利申
      請範圍第1 項「一組設置於基座、供接收來自該光電轉換
      器電訊號之處理裝置」技術特徵。
    4.引證案未揭露系爭專利申請專利範圍第1 項「一組設置於
      檢測頭之光學影像擷取裝置，包括一光纖；一個將待測光
      棒所發光聚焦進入光纖之集光器；一個將來自光纖之光訊
      號轉換為電訊號，且與集光器及光纖保持固定相對位置之
      光電轉換器」技術特徵。被告雖主張引證案之色彩輝度計
      或分光輻射儀可對應前開技術特徵云云。惟引證案僅揭露
      利用色彩輝度計或分光輻射儀進行檢測，並未揭露色彩輝
      度計或分光輻射儀之內部結構，故無法對應系爭專利申請
      專利範圍第1 項「一組設置於檢測頭之光學影像擷取裝置
      ，包括一光纖；一個將待測光棒所發光聚焦進入光纖之集
      光器；一個將來自光纖之光訊號轉換為電訊號，且集光器
      及光纖保持固定相對位置之光電轉換器」技術特徵。
二、專利侵權認定：
    判斷侵害專利產品，是否落入新型專利之專利權範圍內而成
    立專利侵權，首先應解釋該新型專利之專利權範圍。繼而解
    析申請專利範圍之技術特徵與鑑定對象之技術內容，再依序
    運用全要件原則、均等論原則、逆均等論原則、禁反言原則
    及先前技術之阻卻，進行比對與分析，以認定被訴侵權之物
    品是否落入專利權之範圍，或為申請專利範圍所讀取。原告
    雖主張系爭產品落入系爭專利申請專利範圍第1 項之專利權
    範圍云云。惟被告抗辯稱其所製造與銷售之系爭產品，未落
    入系爭專利申請專利範圍第1 項云云。職是，兩造爭執厥在
    系爭產品是否落入系爭專利之申請專利範圍第1 項？本院依
    據前述所為之申請專利範圍解釋與解析申請專利範圍第1 項
    之技術特徵為基礎，解析系爭產品之技術內容，繼而依序運
    用全要件原則、均等論原則，判斷是否符合文義侵害或均等
    侵害，茲論述如後：
（一）系爭產品之技術內容：
      被告光達公司所製造與販賣之系爭產品，其財產編號貼條
      可得知，系爭產品之產品名稱為「Lightbar光學測試機」
      ，型號為「HT-LED-KN650」，其日期為98年11月25日，晚
      於系爭專利申請日98年3 月17日。系爭產品之圖式，如
      本判決附圖2 所示本院100 年度民聲字第17號證據保全事
      件之照片1至5。
（二）全要件原則：
      所謂全要件原則者，係指被訴侵權物品或方法，具有專利
      權人所申請專利範圍之請求項之每一個構成要件，且其技
      術內容相同時，而完全落入申請專利範圍之文義範圍內，
      即構成初步之專利侵權。審酌申請專利範圍之構成要件、
      構成要件間之連接關係及各構成要件所發揮之功能，解析
      申請專利範圍之請求項，以確認其技術特徵。經解析之系
      爭專利申請專利範圍第1 項有A 至E 要件，並據此解析系
      爭產品。本院茲依序說明系爭產品是否落入系爭專利申請
      專利範圍第1 項之文義範圍，其侵害比對分析表如本判決
      附表所示，茲說明之：
    1.自本院100 年度民聲字第17號證據保全所得照片1 、照片
      2 可知，如本判決附圖2 所示，系爭產品為一種檢測頭設
      置有光電轉換器之光棒檢測機台，係供檢測待測光棒，檢
      測機台包含一個可供致能待測光棒之置放載台之基座；一
      組可相對基座移動之檢測頭。自系爭產品可讀取系爭專利
      申請專利範圍第1 項A 、B 、C 要件之技術特徵「一種檢
      測頭設置有光電轉換器之光棒檢測機台，係供檢測待測光
      棒」、「包括一個可供致能待測光棒置放載台之基座」及
      「一組可相對基座移動之檢測頭」。
     2.自本院100 年度民聲字第17號證據保全所得照片4 可知
       ，如本判決附圖2 所示，系爭產品具有一組設置在基座
       ，供接收來自光電轉換器電訊號之處理裝置或工業電腦
       。由系爭產品可讀取系爭專利申請專利範圍第1 項之E要
       件技術特徵「一組設置在基座，供接收來自光電轉換器
       電訊號之處理裝置」。
     3.自本院100 年度民聲字第17號證據保全所得照片3 與對
       照被告光達公司之「LED LIGHT BAR 量測機」網頁資料
       可知（見本院卷一第37頁），系爭產品具有一組設置於
       檢測頭之光學影像擷取裝置，其包括一光纖；一組光強
       度量測套筒及積分球之組合；一個將來自光纖之光訊號
       轉換為電訊號、且與光強度量測套筒與積分球之組合，
       暨光纖保持固定相對位置的光譜儀(USB2000+)。其中系
       爭產品之「光纖」、「光譜儀(USB2000+)」雖可對應至
       系爭專利申請專利範圍第1 項之「光纖」、「光電轉換
       器」。然系爭產品之「光強度量測套筒及積分球之組合
       」，無法對應至系爭專利申請專利範圍第1 項之「一個
       將待測光棒所發光聚焦進入光纖之集光器」，因兩者為
       不同結構之裝置，故由系爭產品無法讀取系爭專利申請
       專利範圍第1 項之D 要件技術特徵「一組設置於檢測頭
       之光學影像擷取裝置，包括一光纖；一個將待測光棒所
       發光聚焦進入該光纖之集光器；一個將來自光纖之光訊
       號轉換為電訊號、且與集光器及光纖保持固定相對位置
       之光電轉換器」。準此，系爭產品未落入系爭專利申請
       專利範圍第1 項之文義範圍。
（三）均等論原則：
      所謂均等論者，係指被訴侵權物品或方法雖未落入申請專
      利範圍之文義內，倘其差異或改變，對其所屬技術領域中
      具有通常知識之人而言，有置換可能性或置換容易性，則
      被訴侵權之物品或方法與申請專利範圍所載之技術內容間
      ，兩者成立均等要件。查系爭產品之「光強度量測套筒及
      積分球之組合」，其與系爭專利申請專利範圍第1 項之「
      一個將待測光棒所發光聚焦進入該光纖之集光器」之技術
      手段，兩者不相同，系爭產品之「光強度量測套筒及積分
      球之組合」，乃將由光源所產生的光導入後，在積分球之
      空腔內經過多重反射，使導入之光線在積分球內部產生均
      勻分佈。繼而自積分球之某表面上採取部分光線進入光纖
      中，經由光纖將此部分之光線傳導至光電轉換器。而系爭
      專利申請專利範圍第1 項之「一個將待測光棒所發光聚焦
      進入光纖之集光器」，係將待測光棒所發出之光聚焦後而
      導入光纖。職是，系爭產品與系爭專利申請專利範圍第1
      項之D 要件特徵間，不適用均等論，故系爭產品未落入系
      爭專利申請專利範圍第1 項之專利權範圍。
（四）先前技術阻卻：
      所謂先前技術者，係涵蓋申請日或優先權日之前所有能為
      公眾得知之資訊，不限於世界上任何地方、任何語言或任
      何形式。先前技術屬於公共財，任何人均可使用，不容許
      發明或新型專利權人藉均等論擴張而獨佔先前技術，因其
      明顯侵犯公眾利益與專利制度之目的。準此，先前技術阻
      卻得作為均等論之阻卻事由，均等範圍不得擴張至先前技
      術之範圍或以先前技術顯而易見之部分，具有減縮申請專
      利範圍之效果。申言之，先前技術阻卻之要件，在於待鑑
      定對象適用均等論或不適用逆均等論原則，倘被告抗辯有
      先前技術阻卻之適用，始有判斷待鑑定對象與某一先前技
      術相同；或者雖不完全相同，但為該先前技術與所屬技術
      領域中之通常知識的簡單組合，亦適用先前技術阻卻。查
      系爭產品不適用均等論原則，系爭產品未落入系爭專利請
      求項1 之權利範圍，本院自無庸審究系爭產品是否有先前
      技術阻卻之適用，併此敘明。
三、綜上所論，被告為製造與販賣系爭產品，未落入系爭專利申
    請專利範圍請求項第1 項範圍內，被告不成立侵害系爭專利
    之行為。職是，是原告基於系爭專利權人之地位，爰依專利
    法84條第1 項前段、第85條第1 項第2 款、第3 項、第106
    條、第108 條，民法第184 條第1 項前段、第2 項、第185
    條第1 項及公司法第23條第2 項等規定，主張被告有故意侵
    害系爭專利之法律關係，請求被告給付如訴之聲明所示之損
    害賠償，為無理由，不應准許。因原告之訴經駁回，其假執
    行之聲請失所依據，應併予駁回。
四、本件為判決之基礎已臻明確，兩造其餘爭點、陳述及所提其
    他證據，經本院斟酌後，認為均於判決之結果無影響，自無
    庸逐一論述，併此敘明。
據上論結，本件原告之訴為無理由，依智慧財產案件審理法第1
條，民事訴訟法第78條，判決如主文。
中　　華　　民　　國　　100　 年　　11　　月　　8　　 日
                    智慧財產法院第二庭
                                法　官　林洲富
以上正本係照原本作成。
如對本判決上訴，須於判決送達後20日內向本院提出上訴狀。如
委任律師提起上訴者，應一併繳納上訴審裁判費（均須按他造當
事人之人數附繕本）。
中　　華　　民　　國　　100　 年　　11　　月　　8　　 日
　　　　　　　　　　　　　　　  書記官　吳羚榛
本判決附圖與附表：